臺灣高等法院高雄分院刑事裁定
111年度抗字第67號
抗  告  人  
即  被  告  呂欣翰




選任辯護人  蔡函諺律師
上列抗告人因聲請具保停止羈押案件，不服臺灣屏東地方法院中
華民國111年2月24日裁定（111年度訴字第1號），提起抗告，本
院裁定如下：
    主  文
抗告駁回。
    理  由
一、抗告意旨略以：抗告人即被告呂欣翰就本件販賣毒品部分已
    坦承犯行，雖所犯屬重罪，惟本件犯罪事實已明確，被告偵
    審均自白犯行，刑度將有降低，而被告親人、財物及生活圈
    均在國內，有固定之住所，實無畏罪逃亡之可能。又本案業
    經檢察官、法官訊問仔細，而相關犯罪證據皆已扣押在案，
    證人楊美華和相關證物業已調查完畢，被告實無湮滅、偽造
    或變造證據及勾串證人之可能，加以被告無任何犯罪前科，
    更無潛逃國外、偷渡出境之紀錄，本案實已不存在羈押之原
    因。被告與證人楊美華之供述歧異部分，是就交易價金是否
    已交付，惟兩人就本次購毒交易之數量、金額均坦承合致，
    亦均稱價金尚未交付，被告就販毒事實均不爭執，日後實難
    以勾串或湮滅證據，且被告雖曾刪除手機對話紀錄，惟此係
    因被告平時有清除手機對話的習慣，非因本案才特意刪除，
    否則怎會承認刪除的紀錄可能與本案販毒情節有關，況被告
    已配合告知扣案手機密碼由警員勘驗，並未發現與販毒予楊
    美華有關之事證，被告實無法亦無力就本案從事任何湮滅、
    偽變造證據之行為。綜上，被告並無串供滅證之虞，本件並
    無羈押之原因，亦無羈押之必要，若仍有羈押之事由，應不
    必使用干預被告最為嚴重之羈押手段，即能達防止串供滅證
    之結果，請撤銷原裁定，准予具保停止羈押等語。
二、按被告及得為其輔佐人之人或辯護人，得隨時具保，向法院
    聲請停止羈押，刑事訴訟法第110條第1項定有明文。又被告
    經法官訊問後，認為犯罪嫌疑重大，而有：㈠逃亡或有事實
    足認為有逃亡之虞；㈡有事實足認為有湮滅、偽造、變造證
    據或勾串共犯或證人之虞；㈢所犯為死刑、無期徒刑或最輕
    本刑為5年以上有期徒刑之罪等情形之一者，非予羈押，顯
    難進行追訴、審判或執行，得羈押之，刑事訴訟法第101條
    第1項各款亦有明文。而所謂羈押之必要性，係由法院以上
    述羈押之目的依職權為目的性之裁量為其裁量標準，除被告
    犯罪嫌疑已屬重大外，自當基於訴訟進行程度、犯罪性質、
    犯罪實際情狀及其他一切情事，審慎斟酌有無上開保全或預
    防目的，依職權妥適裁量，俾能兼顧國家刑事追訴、刑罰權
    之順暢執行及人權保障。經查：
　㈠司法院釋字第665號所指以犯重罪作為羈押原因時，限縮須併
    存有逃亡或滅證之虞等羈押原因時，始得施予羈押；並同時
    肯認上開限縮併存之羈押原因，不必達到如刑事訴訟法第10
    1條第1項第1款、第2款所規定須有「客觀事實」足認為有逃
    亡或滅證之虞的要求，而以具有「相當理由」為已足。而所
    指足認有逃亡之虞之「相當理由」，其所要求程度，當毋需
    達到該規定第1款「逃亡或有事實足認有逃亡之虞」等獨立
    法定羈押事由所應具備者，俾各該法定羈押事由，不致形同
    具文而得各自發揮不同之規範功能。又所謂「相當理由」，
    係指非出於憑空臆測，凡依一般社會通念，足認為具有相當
    高蓋然性之可信度即可。原裁定已敘明審酌被告所犯之販賣
    第三級毒品罪為「法定最輕本刑5 年以上有期徒刑之重罪，
    核存有畏重罪而逃亡之高度誘因，依合理判斷，被告逃匿以
    規避審判、刑罰執行之可能性當屬甚高」。良以重罪常伴有
    逃亡之高度可能，係趨吉避凶、脫免刑責、不甘受罰之基本
    人性，倘一般正常之人，依其合理判斷，可認為該犯重罪嫌
    疑重大之人具有逃亡之相當或然率存在，即已該當「相當理
    由」之認定標準，不以達到充分可信或確定程度為必要，自
    應認被告有刑事訴訟法第101條第1項第3款規定之羈押原因
    ，況被告於原審移審時僅願提出新臺幣（下同）1萬元之保
    證金，本次聲請具保停止羈押之初亦僅願提出2萬元之保證
    金，經聽聞檢察官之意見後，始再陳明可提出5萬元之保證
    金，被告不願提出合理之保證金，則此等保證金金額是否足
    以擔保被告不會逃亡，自有可疑。是抗告意旨以被告已自白
    犯罪，及依其家庭、經濟狀況，並無逃亡可能云云，係以自
    己之說詞，認無相當理由認定被告有逃亡之虞，尚有誤會。
　㈡所謂羈押必要性，除有刑事訴訟法第114條各款所列情形之一
    不得駁回者外，係由法院就具體個案，依職權衡酌是否有非
    予羈押顯難保全證據，或難以遂行訴訟程序者為依據。是羈
    押被告之目的，既在使追訴、審判或執行程序得以順利進行
    ，被告有無羈押之必要，法院自得就具體個案情節斟酌決定
    ，除被告犯罪嫌疑已屬重大外，自當基於訴訟進行程度、犯
    罪性質、犯罪實際情狀及其他一切情事，審慎斟酌有無保全
    或預防目的，依職權妥適裁量，俾能兼顧國家刑事追訴、刑
    罰權之順暢執行及人權保障。查本件被告販賣第三級毒品犯
    行，係我國政府嚴加查禁之犯罪，尤以現階段毒品咖啡包之
    氾濫，嚴重侵害他人身體健康，是被告犯行所生危害非輕，
    若被告逃亡而未到庭接受審判，司法資源將遭無謂之耗費。
    基此，就司法追訴之國家社會公益，與被告人身自由之私益
    詳為衡量，仍應認若命被告具保、責付或限制住居，將有致
    被告逃亡之可能，不足以確保審判或執行程序之順利進行，
    堪認羈押被告為維持國家刑事司法權有效行使之最後必要手
    段，自有予以羈押之必要。
　㈢至原裁定另以被告對於毒品交易當日所收受之價金，供述與
    證人楊美華互有歧異，難認其嗣後無聲請詰問該證人之可能
    ，且被告前曾於原審自承有刪除手機對話紀錄之行為等語，
    自有事實足認有勾串證人、湮滅證據之虞，而認被告仍存有
    刑事訴訟法第101條第1項第2款規定之羈押原因，固非無見
    。惟查，刑事訴訟法第101條第1項第2款規定之羈押原因，
    在於確保證據之存在及真實，因此，就已知之證物可證明犯
    罪事實之存在，惟有部分尚待扣押；尚有共犯或證人待傳訊
    ；有以不正當方法影響共犯或證人之嫌疑存在或有其他類似
    之行為，致使真實之發現增加困難者，固得認為有湮滅、偽
    造、變造證據或勾串共犯或證人之虞，然仍應就案件進行情
    形及所舉證人與被告之關係等因素，審酌被告是否有此等行
    為之虞，綜合判斷。本件被告已於原審準備程序坦承檢察官
    起訴之犯罪事實，且檢察官、被告及辯護人均未聲請傳喚證
    人楊美華到庭作證等情，有原審準備程序筆錄可憑，可認被
    告並無與楊美華勾串之必要，又被告雖曾刪除手機對話紀錄
    ，然依卷存證據資料已足資認定被告犯行，被告所為此等舉
    止並不影響本案犯罪事實能否認定，堪認被告亦無湮滅、偽
    造、變造證據之必要，是依本案訴訟進行情形而言，難認被
    告現仍存有刑事訴訟法第101條第1項第2款規定之羈押原因
    ，原裁定以此為由駁回具保停止羈押，自有未合，併此敘明
    。
三、綜上所述，被告就被訴之販賣第三級毒品罪，其犯罪嫌疑重
    大，有刑事訴訟法第101條第1項第3款規定之羈押原因存在
    ，且有羈押之必要，自應繼續羈押，原審駁回具保停止羈押
    之聲請，其就被告仍有刑事訴訟法第101條第1項第2款規定
    之羈押原因之所認，雖稍有未合，惟除去此部分之認定，就
    本件結論尚無影響。抗告所執前詞指摘原裁定不當，要係對
    於原審法院審酌羈押時得裁量、判斷之職權行使而為爭執，
    尚不足以推翻原羈押裁定之適法性，揆諸前揭說明，本件抗
    告，為無理由，應予駁回。
據上論結，應依刑事訴訟法第412條，裁定如主文。　　
中　　華　　民　　國　 111　　年　　3 　　月　  16　　日
                  刑事第九庭    審判長法  官  莊崑山
                                      法  官  陳明富
                                      法  官  林家聖
以上正本證明與原本無異。
不得再抗告。
中　　華　　民　　國　 111　　年　　3 　　月　　16　　日
                                      書記官  王秋淑